臺灣橋頭地方法院刑事裁定　
111年度聲字第292號
聲明異議人
即  受刑人  吳仲強



上列聲明異議人即受刑人因公共危險案件，對臺灣橋頭地方檢察
署檢察官之執行指揮（111年度執字第299號）聲明異議，本院裁
定如下：
    主　文
異議駁回。
    理　由
一、聲明異議意旨略以：聲明異議人即受刑人吳仲強前於民國10
    7年8月7日固曾有酒駕犯行，惟距本次酒駕犯行(110年9月14
    日)已逾3年，而執行檢察官卻引用錯誤證據資料，認受刑人
    前次酒駕未滿3年即再犯本案，不准予易刑處分，顯有違誤
    ，且受刑人尚有個人家庭、工作、身體等因素不宜入監執行
    ，爰依法聲明異議，請求撤銷檢察官之執行指揮，並准許受
    刑人易科罰金或易服社會勞動等語。
二、按刑事訴訟法第484條規定：受刑人或其法定代理人或配偶
    以檢察官執行之指揮為不當者，得向諭知該裁判之法院聲明
    異議。而所謂指揮執行為不當，係指就刑之執行或其方法違
    背法令，或雖非違法而因處置失當，致受刑人蒙受重大不利
    益者而言（最高法院100年度台抗字第968號裁定意旨參照）
    。次按易科罰金制度係對於違犯輕罪之行為人，本受徒刑或
    拘役之判決，若依宣告刑而執行，可能產生不良之影響，故
    於刑罰執行時變更本所宣告之刑，改以罰金替代徒刑或拘役
    之易刑處分，以避免執行短期自由刑所產生之流弊。刑法第
    41條第1項規定：「犯最重本刑為5年以下有期徒刑以下之刑
    之罪，而受6月以下有期徒刑或拘役之宣告者，得以新臺幣1
    ,000元、2,000元或3,000元折算1日，易科罰金。但易科罰
    金，難收矯正之效或難以維持法秩序者，不在此限。」依其
    立法理由說明，個別受刑人如有不宜易科罰金之情形，在刑
    事執行程序中，檢察官得依該項但書規定，審酌受刑人是否
    具有「確因不執行所宣告之刑，難收矯正之效，或難以維持
    法秩序」等事由決定之。是以，於法院判決確定後，受刑人
    僅取得得聲請易科罰金之資格，檢察官對於得易科罰金案件
    之指揮執行，仍應依具體個案，考量犯罪所造成法秩序等公
    益之危害大小、施以自由刑，避免受刑人再犯之效果高低等
    因素，據以審酌得否准予易科罰金。亦即執行者所為關於自
    由刑一般預防（維持法秩序）與特別預防（有效矯治受刑人
    使其回歸社會）目的之衡平裁量，非謂僅因受刑人個人家庭
    、生活處遇值得同情即應予以准許；且法律賦予執行檢察官
    此項裁量權，僅在發生違法裁量或有裁量瑕疵時，法院始有
    介入審查之必要，如執行檢察官於執行處分時，已具體說明
    不准易科罰金之理由，且未有逾越法律授權、專斷等濫用權
    力之情事，自不得遽謂執行檢察官之執行指揮為不當（最高
    法院100年度台抗字第646號、108年度台抗字第536號裁定意
    旨參照）。
三、經查：
  ㈠受刑人因公共危險案件，經本院於110年11月18日以110年度
    交簡字第2255號判決判處有期徒刑4月，併科罰金20,000元
    ，並於110年12月22日確定，而由臺灣橋頭地方檢察署以111
    年度執字第299號分案執行，執行檢察官在該案「得易服社
    會勞動案件審查表」中逕於檢察官審查意見欄內勾選「擬不
    准其易服社會勞動」，另在「易科罰金案件初核表」檢察官
    審查意見欄內勾選「擬不准予易科罰金」，事由欄載明「歷
    年酒駕3犯且為駕駛自小客車，酒測值高達0.8mg/l，有入監
    矯正之必要」，經同署主任檢察官審核、檢察長核閱後，於
    111年1月22日對受刑人合法送達執行傳票，通知受刑人應於
    同年2月16日下午1時30分至該署報到，並於該案傳票備註欄
    註記：本案經審核認不准易科罰金、不准易服社會勞動，受
    刑人如欲陳述意見，請於庭期前向本署具狀。受刑人於收受
    上開傳票後，已於111年2月15日以身體、家庭關係為由，聲
    請准予易科罰金，經橋頭地檢於111年2月23日橋檢信峻111
    執聲他129字第1119006935號函函覆：「因台端為歷年酒駕
    第三犯，前次酒駕經准許易科罰金執行完畢後，未滿3年即
    再犯本案且酒測值高達每公升0.80毫克，已對用路人造成高
    度危險性，又台端為3犯以上且每犯皆因故意犯罪而受有期
    徒刑宣告之累犯，應認有確因不執行所宣告之刑，難收矯正
    之效或難以維持法秩序之事由，故不准易科罰金或易服社會
    勞動，是台端所請，礙難准許」等情，有上開刑事判決、及
    受刑人之臺灣高等法院被告前案紀錄表在卷可稽，並經本院
    職權調閱橋頭地檢署111年度執字第299號案卷核認屬實，堪
    認受刑人所犯上開之罪，確經執行檢察官處分不准予易科罰
    金。
  ㈡受刑人雖執前詞聲明異議，惟查：
  ⒈受刑人歷年來之酒後駕車犯罪紀錄為：①90年9月24日初犯酒駕，吐氣酒精濃度達0.67mg/L，並肇事致人受傷逃逸，經檢察官以91年度偵字第4000號提起公訴，再經臺灣新北地方法院（改制前為臺灣板橋地方法院）以91年度交訴字第89號判決，就酒駕及肇事逃逸之犯行分別量處拘役40日、有期徒刑7月，並為緩刑3年之宣告；②107年8月7日二犯酒駕，吐氣酒精濃度達0.34mg/L，經本院107年度交簡字第2679號判處有期徒刑3月，於108年1月14日易科罰金執行完畢；③復於110年9月14日駕駛自小客車三犯酒駕，吐氣酒精濃度達0.80mg/L，經本院110年度交簡字第2255號判處有期徒刑4月等情，有91年度偵字第4000號起訴書、本院上開犯決2份及受刑人前揭前案紀錄表可查，此部分事實足堪認定。從而，受刑人確係於二犯酒駕案件之易科罰金執行完畢後3年內再犯本案，檢察官上開不准予易科罰金之裁量所依憑之基本事實尚無違誤，聲明異議意旨稱執行檢察官有引用錯誤證據資料認定事實等情，容有誤會。
  ⒉審酌本件受刑人乃涉犯不能安全駕駛動力交通工具之罪名，
    而酒後駕車嚴重危害交通安全，對於行為人自身與其他用路
    人之生命、身體、財產安全，均有高度危險，且因酒後駕車
    造成之不幸交通事故頻傳，造成許多家庭破碎，更為整體社
    會所難忍受。又受刑人於本案前，已有2次同類型之酒駕案
    件，且前2次之酒駕案件均伴隨車禍事故，有上開起訴書與
    判決書與前案紀錄表可參，造成其他用路人之身體與財產造
    成損害，足見受刑人觸犯此類案件時，對於整體社會法秩序
    所造成之干擾與侵害均較高；而本案乃受刑人第3次觸犯酒
    駕刑律，距離前次易科罰金執行完畢之時間(108年1月14日)
    未滿3年又犯下本案，且酒測值高達每公升0.8毫克，顯已逾
    不能安全駕駛動力交通工具之數值每公升0.25毫克甚多，所
    犯情節嚴重，且酒測值亦明顯高於其前2次犯行之酒測值，
    足見前案以易科罰金之方式執行刑罰，均未收矯治之效，其
    仍有心存僥倖無視自身及其他用路人之生命、身體安全之心
    態，如再以同一方式對於受刑人進行矯治，實難以預防受刑
    人再犯，則執行檢察官據此受刑人個人之客觀具體情狀，認
    非入監執行有期徒刑，難收矯正之效及維持法秩序，故不准
    予受刑人易科罰金，誠屬法律授權檢察官所行使之合義務性
    裁量，已就犯罪特性、情節及個人特殊事由而為裁量，尚未
    見有逾越法律授權、專斷、裁量怠惰等濫用權力之情事，自
    無違法或不當可言，尚難認檢察官裁量權之行使有何裁量瑕
    疵。
  ⒊至於聲明異議意旨雖以其家庭經濟狀況作為其主張檢察官之
    執行指揮違法不當之依據。然是否符合「難收矯正之效」、
    「難以維持法秩序」之不准易科罰金、易服社會勞動要件，
    核與受刑人有無身體、教育、職業、家庭等執行困難事由無
    涉。而現行刑法第41條第1項有關得易科罰金之規定，已刪
    除「因職業、家庭等事由，執行顯有困難」之規定，亦即執
    行檢察官考量是否准受刑人易科罰金、易服社會勞動時，已
    不須考量受刑人是否因職業、家庭等事由致執行顯有困難，
    而僅須考量受刑人如不接受有期徒刑或拘役之執行，是否難
    收矯正之效，或難以維持法秩序，以作為其裁量是否准予易
    科罰金或易服社會勞動之依據，倘其未濫用權限，自不得任
    意指摘為違法（最高法院103年度台抗字第45號裁定意旨參
    照）。是受刑人主張其不宜入監服刑所執之家庭事由，與是
    否准許易科罰金之要件無關，況此部分事由實係受刑人於酒
    後駕車之前，即應再三深思者，而無礙於執行檢察官對是否
    「因不執行所宣告之刑，難收矯正之效，或難以維持法秩序
    」之認定，是尚難以受刑人所執之上揭理由認執行檢察官執
    行之指揮有所不當。
四、綜上，本件檢察官於執行處分時，已綜合考量受刑人之犯罪
    情節及個別具體事由，既認確有非入監執行「難收矯正之效
    」之情形，並具體說明不准易科罰金或易服社會勞動之理由
    ，亦無逾越法律授權或專斷等濫用權力之情事，尚難遽謂執
    行檢察官之執行指揮為不當，法院自應尊重其裁量權限，而
    無從介入加以審查。受刑人所執上述事由，請求撤銷該執行
    處分，均無理由，應予駁回。
五、依刑事訴訟法第486條，裁定如主文。
中　　華　　民　　國　　111　　 年　　8　 月　　 9　　日
                  刑事第一庭　  法　官  陳狄建
以上正本證明與原本無異。
如不服本裁定，應於收受送達後5 日內向本院提出抗告狀。
中　　華　　民　　國　　111 　年　　8 　　月　　9 　　日
　　　　　　　　　　　　　　　　書記官　吳雅琪